臺灣嘉義地方法院民事裁定
110年度監宣字第5號
聲  請  人  郭淑英  


相  對  人  郭坤震  

關  係  人  郭同毅  

            郭紫龍  

上列當事人間請求監護宣告事件，本院裁定如下：
    主  文
宣告郭坤震（男，民國00年00月00日生，身分證統一編號：Z000
000000號）為受監護宣告之人。
選定郭淑英（女，民國00年0月0日生，身分證統一編號：Z00000
0000號）為受監護宣告人郭坤震之監護人。
指定郭同毅（男，民國00年0月00日生，身分證統一編號：Z0000
00000號）為會同開具財產清冊之人。
聲請程序費用新臺幣壹仟元由受監護宣告之人郭坤震負擔。
    理  由
一、聲請意旨略以：聲請人為相對人之長女，相對人自民國106
    年12月7日起因失智症，不能為意思表示或受意思表示，癱
    瘓在床、無法動彈，為此，爰依民法第14條、第1110條、第
    1111條及家事事件法第164條規定，請求裁定相對人為受監
    護宣告之人，並選定郭淑英為監護人，暨指定郭同毅為會同
    開具財清冊之人等語。
二、按對於因精神障礙或其他心智缺陷，致不能為意思表示或受
    意思表示，或不能辨識其意思表示之效果者，法院得因本人
    、配偶、四親等內之親屬、最近一年有同居事實之其他親屬
    、檢察官、主管機關或社會福利機構之聲請，為監護之宣告
    ；受監護宣告之人應置監護人。法院為監護之宣告時，應依
    職權就配偶、四親等內之親屬、最近一年有同居事實之其他
    親屬、主管機關、社會福利機構或其他適當之人選定一人或
    數人為監護人，並同時指定會同開具財產清冊之人。法院為
    前項選定及指定前，得命主管機關或社會福利機構進行訪視
    ，提出調查報告及建議。監護之聲請人或利害關係人亦得提
    出相關資料或證據，供法院斟酌。法院選定監護人時，應依
    受監護宣告之人之最佳利益，優先考量受監護宣告之人之意
    見，審酌一切情狀，並注意下列事項：㈠受監護宣告之人之
    身心狀態與生活及財產狀況。㈡受監護宣告之人與其配偶、
    子女或其他共同生活之人間之情感狀況。㈢監護人之職業、
    經歷、意見及其與受監護宣告之人之利害關係。㈣法人為監
    護人時，其事業之種類與內容，法人及其代表人與受監護宣
    告之人之利害關係。民法第14條第1項、第1110條、第1111
    條、第1111條之1分別定有明文。
三、經查，聲請人主張之事實，業據提出身心障礙證明、佛教慈
    濟醫療財團法人大林慈濟醫院醫療診斷證明書、戶籍謄本、
    親屬系統表附卷可稽。嗣經本院審驗相對人之精神及心智狀
    況，於佛教慈濟醫療財團法人大林慈濟醫院蔡宗晃醫師前訊
    問相對人，相對人未言語，對叫喚、相對人姓名、年籍資料
    、簡單算數等問題均無反應（本院卷第65頁），再經蔡宗晃
    鑑定醫師為鑑定結果略以：依據本院病歷記錄，以及神經精
    神檢查，個案於105年中至今，長期臥床，目前入住安養機
    構已經4年左右，個案身患有糖尿病的患者，於5年前記憶力
    下降，認知功能明退下，生活事務需家人處理，於105年年
    底中風住院後，邊偏癱，無法行走，自理功能更差，且均須
    以鼻胃管餵食，出院後被安置在安養機構，並且在本院的神
    經內科追蹤是109年，個案目前翻身困難及無法位移，逐漸
    無法口語達能力，作息日夜顛倒，不知道自己的名字，也無
    法想起家人，時常拔鼻胃管，或身體躁動而被約束，生活事
    務由家人處理，且大小便失禁，整天穿尿布，自我打理部分
    完全依賴他人。目前個案對時、地、人定向感明顯缺損，口
    語能力減退，無法回應外在的刺激及解決問題，左側無力，
    對於呼喊及拍肩沒有反應，無口語表達能力，個案曾經在10
    6年5月19日做過認知功能評估，簡易智能檢查為0分，臨床
    失智等為重度，110年4月26日再次做認知功能評估，簡易智
    能檢查為0分、臨床失智等級落於重度失智障礙。腦部電腦
    斷層掃瞄呈現右前額葉、顳葉、頂葉及枕頭丘腦及基底核有
    舊的梗塞，腦部呈現萎縮。綜合上述評估，個案因血管性失
    智症，所導致心智缺損，至不能為意思表示或受意思表示，
    或不能辨識其意識表示之效果，已達監護宣告之程度等情，
    有精神鑑定報告書（本院卷第73、74頁）在卷可稽。本院審
    酌上開勘驗結果及鑑定意見，認相對人已不能為意思表示或
    受意思表示，從而聲請人聲請對相對人為監護之宣告，為有
    理由，應予准許。
四、本件相對人既受監護之宣告，自應為其選定監護人及指定會
    同開具財產清冊之人。查相對人之最近親屬為其子女即郭淑
    英、郭同毅、郭紫龍等人，郭淑英表示同意擔任相對人之監
    護人，郭同毅亦同意擔任相對人會同開具財產清冊之人等情
    ，有戶籍謄本、親屬同意書在卷可參。本院參酌郭淑英、郭
    同毅均為相對人至親及其等之意願，認由郭淑英任相對人之
    監護人，最能符合受監護宣告之人之最佳利益，爰選定郭淑
    英為相對人之監護人，並指定郭同毅為會同開具財產清冊之
    人。
五、末按民法第1113條準用同法第1099條、第1099條之1之規定
    ，監護開始時，監護人對於受監護人之財產，應依規定會同
    遺囑指定、當地直轄市、縣（市）政府指派或法院指定之人
    ，於二個月內開具財產清冊，並陳報法院；於前條之財產清
    冊開具完成並陳報法院前，監護人對於受監護人之財產，僅
    得為管理上必要之行為。本件郭淑英既任相對人之監護人，
    其於監護開始時，對於相對人之財產，自應依前揭規定會同
    開具財產清冊之人即郭同毅於二個月內開具財產清冊並陳報
    法院，併此敘明。
六、依家事事件法第164條第2項，裁定如主文。
中　　華　　民　　國　　110 　年　　8 　　月　　6 　　日
                  家事法庭    法  官  柯月美           
以上正本係照原本作成。
如對本裁定抗告須於裁定送達後10日內向本院提出抗告狀。
中　　華　　民　　國　　110 　年　　8 　　月　　6 　　日
                              書記官  林玫熹